【裁判字號】    88,上易,198
【裁判日期】    891221
【裁判案由】    詐欺
【裁判全文】
臺灣高等法院臺中分院刑事判決                    八十八年度上易字第一九八號
    上   訴 人
    即   被 告  己○○
右上訴人因詐欺案件，不服臺灣彰化地方法院八十七年度易字第一二九二號中華民國
八十七年九月二十五日第一審判決（起訴案號：臺灣彰化地方法院檢察署八十七年度
偵字第三九八六號），提起上訴，本院判決如左：
      主  文
原判決撤銷。
己○○連續意圖為自己不法之所有，以詐術使人將本人之物交付，處拘役伍拾日。
      事  實
一、己○○與庚○○係朋友關係，於民國（下同）八十六年十二月間己○○因聞悉庚○○欲將其所有之車牌號碼ＢＥ－七七三八號自用小客車送廠維修，乃向庚○○
    稱：伊在員林有修車廠，可代維修，七日後即可將車交還，保養費僅需新台幣（
    下同）一萬二千六百元，庚○○遂於八十六年十二月十五日將該車交付予己○○
    ，己○○先於八十六年十二月二十七日或二十八日將上開車輛轉送彰化縣員林鎮
    ○○路○段二九三號永田汽車修理廠檢視，同年月二十九日因己○○駕駛該車不
    慎造成油底殼損壞，詎己○○竟基於意圖為自己不法所有之概括犯意，擅而將該
    部分車損仍充作該車因年舊所造成之必要維修費用，而先將該車委由永田汽車修
    理廠維修，費用計一萬六千元已繳一萬元，其後己○○仍繼續使用該車，並以零
    件難尋延緩還車，嗣於八十七年一月十日、十二日及十五日，因己○○私下損壞
    該車之電瓶、離合器、壓板及使用車子所需之油精、汽油精、濾清器等，而先後
    三次送彰化縣員林鎮○○路○段二巷三十九號「棨南汽車保養廠」修理，各次修
    理費分別為一千五百元、一萬四千七百元、一千元，雖黃懷財明知是項費用係其
    私下使用該車所損壞及必要之支出，理應由其負擔，詎其仍承上之同一犯意，欲
    將此部分轉由庚○○負擔而惡意隱瞞上情，藉詞上開車子損壞情形嚴重，須追加
    修理費及欲購買零件需先付錢為由，向庚○○施用詐術，使庚○○因之陷於錯誤
    ，於八十七年一月十三日及二十日各匯款五千元予己○○，另於八十七年一月中
    旬，在新竹縣竹北市○○路某地交付現金二萬二千元，續各於八十七年一月間及
中旬簽發以台新銀行為付款人之支票二紙（票號0000000號、00000
    00，票載發票日均係八十七年二月十五日，金額均係一萬六千元）及以台北銀
    行為付款人之支票一紙（票號0000000號，發票日八十七年二月廿日，金
    額四萬元）郵寄給己○○，黃懷財於取得前開財物後，復因使用ＢＥ─七七三八
    號自小客車不慎致令車輛之水邦浦損壞，於八十七年一月二十六日再度委託棨南
    汽車保養廠負責人乙○○維修，費用計三萬元，嗣庚○○見己○○仍未於約定期
    限內交還車輛，乃南下查詢始知受騙，為保全己身權益，乃於八十七年二月十三
    日將上述三紙支票掛失止付。迄至八十七年四月七日始由己○○之父黃存鐮陪同
    至棨南汽車保養廠取回該車。
二、案經庚○○訴請臺灣彰化地方法院檢察署檢察官偵查起訴。
    理  由
一、引用原判決書所記載之證據。
二、被告上訴意旨固否認其有何詐欺之不法意圖，並辯稱：其各項修理費用均是經告
    訴人庚○○同意的，且這車子壞的部分係修車廠老闆游永田、乙○○告訴伊部分
    壞，就去修何部分，伊弄壞板金部分，引擎部分係告訴人弄壞云云；證人丁○○
    雖稱伊於八十七年二月間曾與被告、告訴人庚○○一起去找零件，去找整座引擎
    之零件，因為汽車壞了去台北找，伊和己○○和另一人先去找，以後再和告訴人
    去台北承德路找（本院卷一第四十八頁背面）；被告亦稱：渠等去找時，當時是
    八十七年二月六日農曆過年初十左右（本院卷一第四十九頁正面）；但查告訴人
    始終否認曾與證人丁○○一同找零件之情事，稽之卷附永田汽車修理廠進廠修理
    理工作單及棨南汽車修配廠之車輛交修單，亦均無引擎更換之記載，另永田修理
    廠之負責人游永田於原審證稱：先於二十九日前一、二日，只檢視並告知有何毛
    病，且係服務性質而未填寫交修單，二十九日因油底殼壞子無法開停於員林鎮之
    雙橡園，之前檢視時無此情形，剎車片檢視時即告知已磨損，機車補係因帶機油
    去雙橡園補充車油，剎車油係整個更換，消音器進場時即已破損，而墊片係拆油
    底殼一定要，被告他自己反應渦輪增壓器有問題，另剎車泵壓力不足，因無零件
    ，未修理，餘並無不良情形，伊當時有檢視車底下，並無擦痕，油底殼擦傷係新
    痕跡（原審卷第四十一頁背面、第四十二頁背面最行一行、正面第二至四行）；
    是告訴人交付該車之目的既僅在例行性的保養，縱其並不排除於必要時進行維修
    ，但在該車引擎並無重大問題之情況下，告訴人何須無故大費周章地尋找引擎零
    件，證人丁○○之證詞是否足採，要非無疑，況告訴人所有馬沙拉蒂之座車，曾
    前後四次送棨南汽車修理廠修理，第一次係電瓶壞了，於八十七年一月十日來換
    電瓶，第二次係同年一月十二日因離合器與壓板壞了換了九千五百元，且離合器
    係己○○開壞的，因為己○○說這部車一直放在他那裡，第四次壞了三樣，是水
    邦浦、板金、烤漆，因無零件先將它拆來，己○○要求先將它裝上，並開出去，
    結果壞了，第四次之費用三萬元係工資錢，非材料費，這四次錢均沒給等情，業
    據乙○○於本院證述甚詳（本院卷一第七十三頁反面、第七十四頁）；由該車於
    永田修車廠檢視，其後始發現油殼底破損之新痕、維修後，已無重大問題，被告
    仍多日使用該車，其後更於八十七年一月十日、十二、十五日及二十六日前後送
    修四次，可見該四次維修之原因應係被告私下擅自使用該車所造成，告訴人指稱
    ；被告由永田開車交還伊，聲稱還有問題，又再開回去修理費，（本院卷一第三
    十九頁反面）；並非憑空捏造，證人丁○○所證前詞縱屬實，此部分之損失既係
    被告所造成，究不能轉由告訴人負擔甚為明顯，雖被告於本院審理時又辯稱：伊
    第一次向告訴人報的價加起來，與告訴人全部交的錢相差無幾，多出幾千元而己
    ，且伊有向庚○○借車，並有向他說車子係伊用壞的，會幫他維修，告訴人前後
    僅交給我二萬多元，其他四萬多元都是伊出的，整部車修理費用約六、七萬元云
    云；但查被告如係徵得告訴人同意而向其借車使用，則在其使用期間所造成之損
    失，即令該車使用年限較長，造成損失之擴大，衡情雙方亦會就是否應由被告全
    數負擔，或由告訴人分擔部分之問題加以溝通、協調，告訴人焉有可能片面一再
    追加付款並簽發支票達十萬餘元？且被告既要幫告訴人維修，告訴人又何須平白
    無故支付之？足見被告所辯無非飾卸之詞，不足採信。又查，告訴人係於新竹縣
    竹北市○○路交給被告，而非板橋，復據告訴人供陳在卷（本院卷一第十七頁背
    面最後一行）；被告固稱係在板橋拿的係拿一萬六千元云云，但是項現金既為告
    訴人所支出，告訴人就其何時支付多少金額，衡情自較被告清晰，故應以告訴人
    所言為可採。至被告於本院審理時所稱：伊已於八十九年五月間付清修車款一事
    ，不僅未提實證以實其說，與其父戊○○前於本院八十九年七月二十五日調查期
    日所證：目前尚積欠車行，未清償（本院卷二第八十六頁反面），又彼此不符，
    要難採信，從而被告利用告訴人委託其維修、保養車子之機會，任意私下使用該
    車，並將其因使用不當所造成之車損，惡意隱瞞之，而藉口係試車不慎弄壞、須
    追加修理費、找零件需錢急用等種種理由，向告訴人施騙，企圖將此部分之損失
    轉由告訴人負擔並利用浮報修車費，趁機謀利，顯有詐欺之不法意圖，本件罪證
    業臻明確，被告犯行洵堪認定。
三、核被告己○○之所為，係犯刑法第三百三十九條第一項之詐欺罪，被告先後多次
    詐欺犯行，時間緊接，犯意概括，犯罪構成要件復相同，為連續犯，應論以一罪
    ，原審因之予以論罪科刑固非無見，但查本件被告應係以追加修理費為由，使告
    訴人連續交付財物三次共三萬二千元，現金一次、匯款二次，被告後再要求追加
    修車款七萬二千元，告訴人乃再簽發台新銀行支票二紙、台北銀行支票一張，業
    據被告具狀請求准予更正（本院卷一第三十頁），原審就告訴人如何於陷於錯誤
    後，如何交付財物之前後次序既有違誤，自應由本院將之予以撤銷改判，爰審酌
    被告犯罪之動機、目的、手段、利用他人委託維修、保養車輛之機會，擅自使用
    他人車輛，並惡意隱瞞其弄壞車子之實情，將修車費一再灌水、追加，犯罪手段
    不輕，惟告訴人實際所受損失不重，僅現金二萬二千元（其餘一萬元業由被告交
    付永田修車廠），犯罪後之態度，仍一再否認犯行迄無悔意等一切情狀，量處如
    主文第二項所示之刑。
四、至移送併辦部分，其中台灣彰化地方法院檢察署八十七年度偵字第五九七三號詐
    欺一案，據告訴人丙○○指稱被告係夥同其父戊○○以經營公司需錢週轉為由，
    向其施騙，核與本案被告確將受託維修之車輛送修，並利用每次送修之機會，藉
    機詐財之犯罪態樣不一，被告又堅稱此二者無關，尚難遽以其犯罪時間之接近，
    遽認此二者間有何連續犯之關係；另同署八十九年偵字第六七九二號所移送之詐
    欺一案，其犯罪時間係在八十九年六月十日與本案犯罪時間，相隔長達二年五月
    之久，復係被告事後利用入伍當兵之機會，假藉可代辦停役之事由，向人收取財
    物，故難認被告於本件犯罪之初，即有此犯罪計畫及預見，其二者亦應無連續犯
    之關係，本院自無從併辦，宜退回台灣彰化地方法院檢察署另為適當之處理。
五、據上論斷，應依刑事訴訟法第三百六十九條第一項前段、第三百七十三條、第三
    百六十四條、第二百九十九條第一項前段，刑法第五十六條、第三百三十九條第
    一項，罰金罰鍰提高標準條例第一條前段，判決如主文。
本案經檢察官甲○○到庭執行職務。
中      華      民      國     八十九     年     十二     月   二十一   日
                                   臺灣高等法院臺中分院刑事第七庭
                                         審判長法  官  林  榮  龍
                                               法  官  江  錫  麟
                                               法  官  謝  說  容
右正本證明與原本無異。
不得上訴。
                                               書記官  阮  正  枝
中      華      民      國     八十九     年     十二     月   二十六   日
附錄：本案論罪科刑法條全文
刑法第三百三十九條
意圖為自己或第三人不法之所有，以詐術使人將本人或第三人之物交付者，處五年以
下有期徒刑、拘役或科或併科一千元以下罰金。
以前項方法得財產上不法之利益或使第三人得之者亦同。
前二項之未遂犯罰之。
                                                                        Ｄ


司法院資訊處製作；財團法人民間司法改革基金會備份。
